智慧財產及商業法院民事判決  
111年度民著上易字第11號
上  訴  人  社團法人中華音樂著作權協會
法定代理人  吳楚楚            
訴訟代理人  陳映姿（送達代收人）   
被 上訴 人  許達錡即彩色巴黎視聽歌唱名店
            廖孟詢                                      
上列當事人間侵害著作權有關財產權爭議等事件，上訴人對於中
華民國111年4月27日本院111年度民著訴字第12號第一審判決提
起上訴，本院於111年10月20日言詞辯論終結，判決如下：
    主  文
上訴駁回。
第二審訴訟費用由上訴人負擔。
    事實及理由
壹、程序事項：
一、按依智慧財產案件審理法第7條規定，智慧財產及商業法院
    組織法第3條第1款、第4款所定之民事事件，由智慧財產及
    商業法院管轄。本案既屬因著作權法所保護之智慧財產權益
    所生之第二審民事案件，符合智慧財產及商業法院組織法第
    3條第1款規定，本院依法自有管轄權。
二、被上訴人許達錡即彩色巴黎視聽歌唱名店及廖孟詢（下分別
    稱許達錡、廖孟詢，合稱被上訴人）經合法通知（送達回證
    見本院卷第173至177頁），未於言詞辯論期日到場，核無民
    事訴訟法第386條各款所列情形，爰依上訴人聲請，由其一
    造辯論而為判決。
三、上訴人原上訴聲明第2項為:被上訴人應給付上訴人新臺幣(
    下同)819,000元本息，於言詞辯論時更正為:被上訴人應連
    帶給付上訴人819,000元本息(見本院卷第189至190頁)，核
    其更正為連帶給付與原審時請求相同，應予准許。　　
貳、實體事項：
一、上訴人主張：
  ㈠上訴人係經會員及海外協會專屬授權，代為管理音樂著作財
　  產權人之公開演出、公開播送及公開傳輸權，得以管理人之
　  名義授權音樂著作利用並收取使用報酬，並經主管機關經濟
　  部智慧財產局（下稱智慧局）許可設立之著作權集體管理團
　  體。被上訴人共同經營址設○○市○區○○路0段000號O樓
　  之O（下稱自由路址）之「彩色巴黎視聽歌唱名店（招牌：
　  ○○豪門視聽歌唱KTV）」（下稱○○KTV），未經授權即自民國
    108年5月1日迄今，於○○KTV以電腦伴唱機、擴音設備或其他
    器材，供不特定消費者公開演唱、播放上訴人所管理如原判
    決附表所示之13首歌曲（下稱系爭音樂著作），上訴人已於
    108年6月26日以存證信函通知被上訴人應向上訴人取得授權
    ，然未獲置理。嗣上訴人接獲檢舉，確認○○KTV於108年12月
    17日違法公開演出系爭音樂著作，被上訴人等明知其並未取
    得系爭音樂著作之公開演出授權，竟提供可供連結YOUTUBE
    伴唱視聽設備供消費者、被上訴人等所聘僱之陪唱小姐任意
    點播演唱無授權之系爭音樂著作，被上訴人顯係故意侵害上
    訴人就系爭音樂著作所享有之公開演出權，此與被上訴人電
    腦伴唱機是否確有重製系爭音樂著作無涉。且從原審原證8
    、9之檢舉光碟可清楚辨認陪唱小姐自行點播演唱，仍可證
    明被上訴人確有違法公開演出之事實，要無逕因檢舉人資料
    之有無而摒棄檢舉光碟之證據能力。又參酌臺北市音樂著作
    代理人協會109年2月18日函所載音樂著作每首最低市場價值
    為6萬元，被上訴人侵害上訴人所管理之系爭音樂著作共13
    首，加計上訴人需報繳之5%營業稅，被上訴人應連帶賠償上
    訴人81萬9,000元（計算式：6萬元×13首歌＝78萬元，78萬元
    ×5%＝3萬9,000元，78萬元＋3萬9,000元＝81萬9,000元）。爰
    依著作權法第88條第1項、第3項規定，提起本件訴訟。
二、被上訴人經合法通知，未於言詞辯論期日到場，亦未提出書
    狀作任何聲明或陳述。
三、原審判決上訴人之訴及其假執行之聲請均駁回。上訴人不服
    ，提起上訴，並聲明：㈠原判決廢棄。㈡被上訴人應連帶給付
    上訴人819,000元，及自起訴狀繕本送達翌日起至清償日止
    按年利率5%計算之利息。被上訴人等未提出書狀作任何聲明
    。　
四、得心證之理由:
　㈠按著作人除本法另有規定外，專有公開演出其語文、音樂或 
    戲劇、舞蹈著作之權利；專屬授權之被授權人在被授權範圍
    内，得以著作財產權人之地位行使權利，並得以自己名義  
    為訴訟上之行為，著作權法第26條第1項、第37條第4項前  
    段分別定有明文。上訴人主張其為系爭音樂著作之專屬被  
    授權人，業據其提出系爭音樂著作(如原判決附表所示)之K 
     KBOX截圖（見原審卷第368、381至403頁），以及上訴人與
      原判決附表所示歌曲之作詞者、作曲者、環球音樂出版股
      份有限公司、上登唱片有限公司簽訂之音樂著作著作財產
      權管理契約，暨其與原判決附表編號3、4、10、12歌曲所
      屬海外協會Composers and Authors Society of HongKon
g      Limited(下稱CASH)、Music Copyright Society of Chi
na      (下稱MCSC)簽訂之互惠代表契約（CONTRACT OF RECIPR
OCA      L REPRESENTATION、RECIPROCAL REPRESENTATION CON
TRAC      T)（見原審卷第17至18、211至285頁）為憑，應堪採
信。
  ㈡次按所謂「公開演出」係指以演技、舞蹈、歌唱、彈奏樂器
    或其他方法向現場之公眾傳達著作内容，以擴音器或其他器
     材，將原播送之聲音或影像向公眾傳達者，亦屬之，著作
    權
    法第3條第1項第9款定有明文。又按著作權法所稱「公眾」 
     ，係指不特定人或特定之多數人，但家庭及其正常社交之 
     多數人，不在此限，著作權法第3條第1項第4款亦有明文。
      因此，KTV等營業場所之經營者，在營業場所設置電腦伴
    唱  機、擴音器或其他器材，供消費者點歌演唱，固係以 
    「公  開演出」之方法利用著作之行為，須得著作權人之同
    意或  授權始得為之。惟如點唱者並非一般消費者，而係基
    於蒐  證之目的至該營業場所點唱歌曲，或並未向不特定人
    或特  定之多數人傳達歌曲之内容，即難認構成著作權法所
    指之  「公開演出」行為。復按當事人主張有利於己之事實
    者，  就其事實有舉證之責任，民事訴訟法第277條前段定
    有明文  。「因故意或過失不法侵害他人之著作財產權或製
    版權者  ，負損害賠償責任。」，亦為著作權法第88條第1
    項所明定  。上訴人主張被上訴人共同侵害系爭音樂著作之
    公開演出  權而請求賠償損害，既為被上訴人所否認，依前
    揭規定，  即應由上訴人先行舉證證明被上訴人有故意或過
    失，且有未經授權即以著作權法第3條第1項第9款規定之方
    法向公眾傳達系爭音樂著作之行為，始得請求被上訴人負賠
    償責任。
  ㈢上訴人主張被上訴人有前揭侵害系爭音樂著作公開演出權之
    行為，提出108年12月17日檢舉影片光碟（下稱系爭檢舉光
    碟）、檢舉光碟與系爭音樂著作對照表及截圖（下稱系爭對
    照表及截圖）（見原審卷第199、201至209頁）、上訴人與
    廖孟詢間之line對話紀錄（見原審卷第375至379頁）為證。
    惟查：
　⒈由系爭檢舉光碟、系爭對照表及截圖雖可見○○KTV包廂内於拍
    攝當日有經在場人播放或演唱系爭音樂著作之事實；然觀諸
    系爭檢舉光碟、截圖晝面，以及原審自系爭檢舉光碟列印之
    照片、勘驗後修訂且為上訴人所不爭執之對照表（見原審卷
    第353至363、 370至371頁），可知檢舉人當日係先自○○KTV
    所在大樓之1 樓拍攝各樓層標示之店名及招牌，走入店内後
    ，繼續沿途拍攝大廳、消防逃生圖，再進入包廂内，由包廂
    内之坐台小姐或檢舉人輪流播放、演唱系爭音樂著作。該檢
    舉人自○○KTV店外即開始全程錄音錄影，並刻意拍攝招牌、
    店内大廳、包廂、消防逃生圖等畫面，顯與一般消費者至KT
    V消費多係專注在用餐、飲酒、唱歌之常情有違。上訴人復
    稱上開檢舉光碟係由匿名檢舉人所提供，無法確認檢舉人是
    誰，不聲請傳喚檢舉人或其他蒐證時在場之人到庭作證（見
    原審卷第371頁）。依上開情狀，以及檢舉人係主動要求點
    播上訴人所管理之附表編號4、5、7、8等歌曲（見原審卷第
    360、362至363頁）綜合判斷，該檢舉人應係上訴人為蒐證
    之目的而指派至○○KTV點唱系爭音樂著作之人，而非一般消
    費者所為甚明。系爭檢舉光碟既無法證明係由上訴人指派人
    員以外之人提供，自無從據以認定被上訴人有未經授權以著
    作權法第3條第1項第9款規定之方法向公眾傳達系爭音樂著
    作歌曲之行為。　
　⒉又上訴人曾於109年4月間以被上訴人未經授權於○○KTV内擺放
    電腦伴唱機，供來店消費之不特定客人公開點唱原判決附表
    編號1至10歌曲，侵害上訴人管理之音樂著作公開演出權，
    涉犯著作權法第92條之罪為由，對被上訴人提出刑事告訴，
    經臺灣臺中地方檢察署檢察官偵查後，認被上訴人許達錡、
    廖孟詢並無上訴人所指犯行，而以109年度偵字第20898號、
    29906號為不起訴處分，上訴人聲請再議，經臺灣高等檢察
    署智慧財產檢察分署以109年度上聲議字第505號處分書予以
    駁回，上訴人再聲請交付審判，亦經臺灣臺中地方法院以11
    0年度聲判字第4號刑事裁定駁回聲請等情，有上開不起訴處
    分書、駁回再議處分書及刑事裁定附卷可參（見原審卷第10
    5至139、339至344頁），並經原審調取上開刑事案件卷宗核
    閱確認無誤(見原審卷第187、191、335頁)。被上訴人許達
    錡於上開刑事偵查中辯稱伊原係在自由路址經營彩色巴黎視
    聽歌唱店，後來將營業登記租給廖孟詢，由廖孟詢經營○○KT
    V，伊並未經營○○KTV等語，有買賣讓渡協議書(107年3月7日
    )、轉讓契約書(107年3月27日)為證（見原審卷第370頁言詞
    辯論筆錄第4頁）。原審並囑請臺中市政府警察局第一分局
    查詢○○KTV之營業狀況，該局於111年3月21日函覆稱：○○KTV
    現為營業狀態，現場負責人為廖孟詢（見原審卷第183頁）
    。綜上足認○○KTV僅係沿用許達錡於自由路址申設之彩色巴
    黎視聽歌唱名店商號登記，然自107年3月27日起，即由廖孟
    詢負責在該址經營○○KTV，許達錡並未參與經營，是以，上
    訴人主張被上訴人許達錡有侵害系爭音樂著作公開演出權之
    故意或過失，顯屬無據。
　⒊觀諸卷附系爭對照表，坐台小姐多次提及「Youtube很方便，
    不用打字」、「Youtube新歌」、「我手機點的…有Youtube
    可以」、「Youtube大部分都大陸歌」等語，並曾提供電腦
    伴唱機歌本供檢舉人翻閱，但錄影過程中均未見檢舉人以電
    腦伴唱機點播歌曲，且現場僅有坐台小姐及檢舉人，未見被
    上訴人或其他第三人進出包廂（見原審卷第359至363頁），
    是被上訴人廖孟詢辯稱○○KTV之電腦伴唱機内並無系爭音樂
    著作，是坐台小姐或檢舉人自行在包廂内從Youtube上點歌
    播放，伊並不知情，尚非無據。原告並未舉證證明○○KTV之
    電腦伴唱機 内確存有系爭音樂著作，且由系爭檢舉光碟及
    對照表，可知檢舉人與坐台小姐係以手機透過網路連結Yout
    ube網站，找到系爭音樂著作，再透過手機鏡射至電視播放
    ，此與一般民眾自行上網即能查得之情形並無不同，自不得
    僅因○○KTV之場地係由被上訴人廖孟詢所提供，即認其有侵
    害上訴人之系爭音樂著作公開演出權之故意或過失。　
　⒋上訴人雖提出其與廖孟詢間之line對話紀錄，主張被上訴人
    廖孟詢已承認侵害上訴人之系爭音樂著作公開演出權，並與
    上訴人達成和解云云。然被上訴人廖孟詢於上開刑事案件偵
    查中及原審審理中，均一再否認有侵害上訴人著作權之行為
    ；綜觀上開line對話紀錄前後文，僅能證明被上訴人廖孟詢
    曾與上訴人商談分9期給付9萬元，但僅支付1期即未付款(見
    原審卷第375至379頁），無從確認上開9萬元之性質為何，
    況上訴人亦自承上開款項是伴唱機的公開演出授權費（見原
    審卷第368頁），自無從僅憑上開line對話紀錄逕認上訴人
    主張被上訴人廖孟詢有上開侵害著作權行為乙節為真。
六、綜上所述，上訴人未能舉證被上訴人確有故意或過失，未經
    授權而以公開演出之方法向公眾傳達系爭音樂著作之行為，
    則上訴人主張被上訴人共同侵害其所有系爭音樂著作之公開
    演出權，並依著作權法第88條第1項、第3項規定，請求被上
    訴人連帶賠償81萬9,000元及法定遲延利息，為無理由，不
    應准許。其假執行之聲請亦失所附麗，應併予駁回。原審為
    上訴人敗訴之判決，及駁回其假執行之聲請，並無不合。上
    訴意旨指摘原判決不當，求予廢棄改判，為無理由，應予駁
    回。
七、本件判決基礎已臻明確，兩造其餘攻擊防禦之方法，經本院
    斟酌後，認與判決結果不生影響，毋庸逐一論述，併此敘明
    。
八、據上論結，本件上訴為無理由，依智慧財產案件審理法第1
    條，民事訴訟法第449條第1項、第78條，判決如主文。
中　　華　　民　　國　　111 　年　　11　　月　 　3　　日
                          智慧財產第二庭
                            審判長法  官　彭洪英
                                  法  官　汪漢卿
                                  法  官　曾啓謀
以上正本係照原本作成。
不得上訴。
中　　華　　民　　國　　111 　年　　11　　月　　11　　日
　　　　　　　　　　　　　        書記官　丘若瑤